【裁判字號】    98,消債更,465
【裁判日期】    980902
【裁判案由】    更生事件
【裁判全文】
臺灣臺中地方法院民事裁定           98年度消債更字第465號
    聲  請  人
    即  債務人  乙○○
上列聲請人即債務人與債權人渣打國際商業銀行股份有限公司、
大眾商業銀行股份有限公司、友邦國際信用卡股份有限公司、台
北富邦商業銀行股份有限公司、台新國際商業銀行股份有限公司
、臺灣新光商業銀行股份有限公司、合作金庫商業銀行股份有限
公司、甲○（台灣）商業銀行股份有限公司、美商甲○銀行股份
有限公司、香港商香港上海豐銀行股份有限公司、荷商荷蘭銀
行股份有限公司台北分公司、遠東國際商業銀行股份有限公司、
萬泰商業銀行股份有限公司間消費者債務清理條例事件，債務人
聲請更生，本院裁定如下：
    主    文
債務人更生之聲請駁回。
聲請費用由債務人負擔。
    理    由
一、按債務人不能清償債務或有不能清償之虞者，得依本條例所
    定更生或清算程序，清理其債務，消費者債務清理條例第 3
    條定有明文。又聲請更生或清算不合程式或不備其他要件者
    ，法院應以裁定駁回之，復為同條例第 8條所明定。又更生
    制度之立法目的在使債務人於不能清償債務或有不能清償之
    虞時，透過此一制度，使全體債權人獲得公平之受償，並予
    債務人在經濟上有更生之機會，防止社會經濟發生混亂，並
    非使債務人恣意消費所造成之債務，任意轉嫁予債權人負擔
    。
二、本件聲請人即債務人聲請意旨略以：因聲請人之財產及收入
    不足以清償債務，前曾於95年 6月21日依照中華民國銀行公
    會會員辦理消費金融案件無擔保債務協商機制與金融機構成
    立協商，自95年 7月起，分100期，利率2.00%，且每月10日
    清償新台幣19,845元，惟因聲請人每月收入約50,000元，在
    扣除自己生活必要費用後，本可支應，惟因經濟景氣不佳以
    致音樂教學招募學生不易，每月收入減少至約21,000元，在
    扣除自己生活必要費用後，實無法依協商條件履行，於97年
    8月起毀諾（繳25期） ，故聲請人無力繼續履行原協商條件
    ，顯係因非可歸責於己之事由致履行有重大困難，爰請求准
    予裁定開始更生生活等語。
三、查債務人陳報之無擔保債務總額為 1,416,494元，又據其陳
    報之每月必要生活支出 (含扶養費)共計 22,076元；其固定
    收入為音樂教室招收學生每月21,000元。而依債務人所提出
    之更生償還計畫草案，債務人願意分 6年72期，每期償還3,
    000元，償還比例為 15.25%。甚且，債務人於98年7月9日具
    狀陳稱目前工件情況，每月並無固定收入，收入來源是靠從
    事殯業樂隊人員，以出場次計費每場約900元～1,200元，時
    有時無等語。如是，債務人之收入顯低於其所列舉之必要支
    出，債務人復未能提供履行其更生方案之保證，其無履行更
    生方案之可能洵堪認定。從而，更生程序之進行僅在浪費社
    會資源，債務人之請求即屬欠缺程序保護之正當性。
四、次查，依債權人所提出之債務人消費明細觀之，債務人之消
    費態樣為代償債務（93年12月16日 150,000元）、寵物（魚
    中魚水族館、天興寵物精品百貨、鴻運水族館）、高額大賣
    場（特力翠豐、家樂福）、直銷（善美得國際公司48,300元
    、9,576元、40,000元） 、服飾（美琪流行服飾、椰島服飾
    、肯霖國際、LA NEW、京鑫國際）、基金（HANSARD 10,783
    元、50,309元）、旅遊（易遊網旅行社、遠東航空、華信航
    空）、百貨（廣三崇光百貨）、預借現金（92年12月70,000
    元、93年1月50,000元、93年2月100,100元、93年3月50,000
    元、93年4月20,000元、93年5月50,000元、93年 6月19,100
    元、93年7月22,725元、93年8月50,100元、93年11月170,10
    0元、94年1月70,000元、94年3月40,000元、94年4月30,100
    元、94年6月145,000元、94年7月40,000元、94年8月343,00
    0元、94年9月68,000元、94年10月40,000元、94年11月100,
    000元、94年12月24,000元、95年1月17,000元、95年2月28,
    000元、95年3月10,000元、95年 4月40,000元）、電子資訊
    （全國電子、燦坤）、保險（安聯人壽）等（小額未列計）
    ，此有債權人提出之消費帳明細附卷可稽。依此債務人之消
    費已然逾越一般人生活水準，而非屬日常生活所需，而達奢
    侈、浪費之程度；茲債務人依消費者債務清理條例更生之規
    定，欲將其恣意消費所造成之債務，任意轉嫁予債權人負擔
    ，揆諸前引說明亦與本條例之立法目的有違，其請求亦屬欠
    缺權利保護之必要。矧，債務人之消費態樣既如前述，核與
    消費者債務清理條例第134條第4款所稱：「浪費、賭博或其
    他投機行為，致財產顯然減少或負擔過重之債務」等不免責
    事由相當。再債權人具狀陳報消費明細帳時，亦表明反對債
    務人之更生聲請，顯見本件縱令進入更生程序，亦將因其更
    生方案無法獲致債權人會議通過或法院認可而宣告清算，徒
    增程序勞費，毫無實益。
五、綜上所述，債務人之請求顯欠缺保護之必要，揆諸首引法條
    規定，應駁回之；爰依消費者債務清理條例第8條、第15條
    、民事訴訟法第95條、第78條裁定如主文。
中    華    民    國    98    年    9     月    2     日
                            民事庭法  官  顏世傑
上為正本係照原本作成。
如不服本裁定，應於裁定送達後10日內，以書狀向本院提出抗告
，並繳納抗告費新臺幣1000元。
中    華    民    國    98    年    9     月    2     日
                                  書記官  黃善應


司法院資訊處製作；財團法人民間司法改革基金會備份。
